【裁判字號】    92,訴,212
【裁判日期】    920722
【裁判案由】    山坡地保育條例
【裁判全文】
臺灣板橋地方法院刑事判決                          九十二年度訴字第二一二號
    公  訴  人  臺灣板橋地方法院檢察署檢察官
    被      告  甲○○
右列被告因違反山坡地保育利用條例案件，經檢察官提起公訴（九十年度偵字第一五
四三九號），本院判決如左：
    主  文
甲○○無罪。
    理  由
一、公訴意旨略謂：被告甲○○於民國八十七年三月十五日，向戊○○承租原由丙○○所使用，但於八十六年九月十五日出租與戊○○，坐落台北縣林口鄉○○村○○○段瑞樹坑小段八之五地號土地（位於台北縣林口鄉瑞平村瑞樹坑溪橋旁）之
    山坡地。嗣於八十七年五月八日至同年月十九日上午十一時三十分許，未經土地
    所有人丙○○之同意，即在前述他人之山坡地內，連續提供該土地供不特定人堆
    置廢棄物。嗣於八十七年五月十九日上午十一時三十分許，在上址為警當場查獲
    。案經台北縣政府警察局新莊分局報請台灣板橋地方法院檢察署檢察官偵查起訴
    ，因認被告違反山坡地保育利用條例第十條、第九條第八款之規範，涉犯同條例
    第三十四條第一項之罪嫌。
二、公訴人認被告涉犯右揭罪行，無非以被告之自白，證人丁○○、丙○○之證詞，
    及有租賃契約書影本、土地登記簿謄本、現場照片、土地複丈成果圖等證物在卷
    可證，為其主要論據。
三、按犯罪事實應依證據認定之，無證據不得認定其犯罪事實；又不能證明被告犯罪
    者，應諭知無罪之判決，刑事訴訟法第一百五十四條第二項、第三百零一條第一
    項，分別定有明文。次按事實之認定，應憑證據，如未能發現相當證據，或證據
    不足以證明，自不能以推測或擬制之方法，以為裁判基礎；又認定不利於被告之
    事實，須依積極證據，苟積極證據不足為不利於被告事實之認定時，即應為有利
    於被告之認定，更不必有何有利之證據，最高法院四十年台上字第八六號、三十
    年上字第八一六號著有判例可稽。訊據被告固坦承於右揭時、地僱請丁○○整地
    為警查獲之事實不諱，但堅決否認被訴違反山坡地保育利用條例之犯行，辯稱：
    伊係向友人戊○○租用該地欲種值藥草，因友人戊○○之前在該土地上挖掘一處
    三坪大小，深約一尺之坑洞供作洗砂使用，伊將之填平整地，並未提供該土地供
    不特定人堆置廢棄物等語。
四、經查：
    （一）坐落台北縣林口鄉○○村○○○段瑞樹坑小段八之五地號土地（位於台北
          縣林口鄉瑞平村瑞樹坑溪橋旁），係於七十六年三月二十五日始經國有財
          產局申請編列地號辦理第一次土地登記，並屬山坡地保育利用條例第三條
          所指之山坡地，有台北縣政府九十一年十二月二十日北府農山字第０九一
          ０七二三二六０號函、土地登記簿謄本各一件在卷可稽。而上開土地自日
          據時代起，即由世居該地之丙○○家族佔有使用，於八十六年九月十五日
          出租與戊○○，戊○○再於八十七年三月十五日轉租予被告使用之事實，
          業據被告在警詢時及偵審中供承在卷，核與證人丙○○、戊○○於本院證
          述之情形大致相符，並有土地租賃約書二紙在卷可稽。公訴人雖認被告未
          得土地所有人丙○○之同意任意使用，實則證人丙○○並非土地所有人，
          本無權同意，業如前述。惟丙○○因世居該處，且在土地登記為國有地之
          前即已長期使用該地耕作（現仍繼續使用中），證人戊○○尚且不知張新
          居非土地所有人，自難強求繼受之被告知情。是證人戊○○、丙○○二人
          既訂有租約，則被告自證人戊○○處轉租土地，應無任意使用他人土地之
          主觀犯意。
    （二）被告於警詢時及偵審中僅供承在上址土地上，填土整地欲供種植藥草之用
          ，並未承認提供土地供人堆置廢棄物，公訴人指其自白犯罪，似有誤會。
          又證人丙○○於本院審理時證稱：該處係國有財產局的土地，沒有辦理登
          記，自我十四、五歲起就在該地開墾種菜。戊○○於八十六年九月間向我
          承租供做洗砂使用，約定一年租金新台幣（下同）十三萬元，後來他在土
          地上挖洞，我認為會污染海面，表示反對，他交給被告使用之事我並不知
          情，該地目前仍係我自己使用，在上面牧羊等語。而證人戊○○則證稱：
          八十七年五月間，該土地是我向丙○○承租使用，原本想要做洗砂，因為
          沒經驗，後來才發現土地太小而停工。我與被告在一起喝茶聊天時提到此
          事，被告說想種植藥草，所以我就轉借給他種植，因為他說種植藥草要靠
          近海邊，我想我與丙○○是朋友，而且被告只是用來種植東西，所以就沒
          有告訴丙○○此事。該地我本來想做洗砂，所以有挖洞，被告有提到要填
          平才可以種植，該洞並不大。當時有說一年要給丙○○十三萬元，他也有
          說不可以挖洞污染海面，所以我就沒有再使用。因該地一直都是丙○○在
          使用，我不知道是國有地等語。另證人乙○○亦證稱：我是林口的當地人
          ，當時我去八里買小魚乾，經過該地。之前被告有說要種植草藥，要我去
          看看，因為我懂一些山葡萄，那是一種草藥，當時很盛行，要在海邊種植
          ，林口可以種，因為要日晒，還要風大。當天我剛到現場，即看到丁○○
          拿鋤頭在整地要把地鋪平，剛好警察來。當時弄得差不多了，並未看到土
          堆。所使用的像是紅砂土，是乾淨的土，沒有垃圾與雜質在裡面。原來的
          洞有多深我不知道，但範圍不大，只有十幾公尺見方等語。而證人丁○○
          證稱：當時我原本無業，八十七年五月十八日下午約三時許，我發現被告
          在本案土地上整地，我看到該地有一堆土，很乾淨沒有雜物。我問他要做
          什麼，他說要鋪平後種植，我問他是否請人，他說好，薪水一天八百元。
          於是我從五月十九日上午八時許開始工作。我是用畚箕挑土來整地，自當
          天上午十時許警局就來抓了。另證人即查獲本案之警員己○○證稱：本案
          因為時間太久，不記得查獲時情形，只記得現場沒有機具，只有廢土，土
          堆內沒有垃圾，是乾淨的廢土，但數量不記得了。因當地是保育區，所以
          只要有倒土或是垃圾都予以取締等語。是依上開各證人所證相互勾稽，且
          現場並無大型推土機等機具，僅見證人丁○○以鋤頭、畚箕填土，亦未見
          垃圾、磚塊等常見棄土夾雜其中，被告所辯係欲整地供種植農作物使用，
          應堪採信。
    （三）又本院於九十二年五月十五日前往現場履勘，發現該處土地坐落於西部濱
          海公路瑞平橋旁，瑞平溪出海口處，緊臨西濱公路旁，現場地勢尚稱平坦
          。經被告、證人戊○○、丙○○指界當年被告所使用之土地範圍，長約七
          十公尺、寬約五十公尺，其上現有證人丙○○之鐵皮屋羊舍一棟（八十七
          年間尚未有此一建物），其餘空地均為一般砂土，約與旁邊小路等高，但
          現場未堆置任何棄土。而證人戊○○所挖之坑洞位置在現今羊舍前，約在
          全部使用土地之中央，大小僅約三坪，深約一尺（已填平），已據被告及
          證人戊○○、丙○○供述在卷，互核一致，並製有勘驗筆錄一紙，攝有現
          場照片四張可證。而上開坑洞甚小，依證人丁○○僅以鋤頭、畚箕整地即
          可處理等情況判斷，所使用之砂土量不大，被告所辯案發時之廢土僅係欲
          整地供種植使用，並非任意傾倒、堆置廢土乙節，應屬實在。
    綜上所述，被告僅係單純整地種植一般農作物，且其所使用之砂土又僅供填平小
    坑洞之用，並非提供上開土地供不特定人在其上堆置廢土，公訴人指其所為違反
    山坡地保育利用條例第十條、第九條第八款之規定，尚有誤會。此外，復查無其
    他積極證據，足資證明被告涉有任何違反山坡地保育利用條例之犯行，不能證明
    被告犯罪，爰依首開法條規定及判例意旨，諭知被告無罪之判決。
據上論斷，應依刑事訴訟法第三百零一條第一項，判決如主文。
本案經檢察官朱學瑛到庭執行職務。
中      華      民      國    九十二    年      七      月    二十二    日
                                        臺灣板橋地方法院刑事第三庭
                                            法  官  鄭  水  銓
右正本證明與原本無異。
如不服本判決，應於判決送達後十日內，向本院提出上訴狀。
                                            書記官  謝  明  倫
中      華      民      國    九十二    年      七      月    二十九    日


司法院資訊處製作；財團法人民間司法改革基金會備份。
